臺北高等行政法院判決
　　　　　　　　　　　　　　　　　　94年度訴字第371號
　　　　　　　　　　　　　　　.
原　　　告　大豐貿易股份有限公司
代　表　人　甲○○（董事長）
訴訟代理人　丙○○
　　　　　　李永然律師
　　　　　　李宗憲律師
被　　　告　財政部基隆關稅局
代　表　人　李榮達（局長）
訴訟代理人　乙○○
上列當事人間因虛報進口貨物產地事件，原告不服財政部中華民
國93年12月16日台財訴字第09300345160號訴願決定， 提起行政
訴訟。本院判決如下︰
    主  文
原告之訴駁回。
訴訟費用由原告負擔。
    事  實
壹、事實概要：
    緣原告於民國（以下同） 92年4月14日向被告報運進口成衣
    乙批（報單號碼：第AE/92/1773/0014號）， 來貨第37、38
    項之產地原申報為日本，經被告查驗結果，為中國大陸產製
    。原告涉有虛報來貨產地，進口未經公告開放進口之大陸物
    品，逃避管制之違法情事。被告乃依據行為時（以下同）海
    關緝私條例第37條第3項轉據同條例第36條第 1、3項之規定
    ，處原告進口貨價一倍之罰鍰計新臺幣（以下同） 794,742
    元，併沒入其貨物。原告不服，申請復查結果，未獲變更，
    提起訴願，遭駁回後，遂向本院提起行政訴訟。
貳、兩造聲明：
一、原告聲明：求為判決訴願決定及原處分均撤銷。
二、被告聲明：求為判決駁回原告之訴。
、兩造爭點：
    系爭來貨第37、38項之產地實為中國大陸，原告申報為日本
    ，則原告就虛報來貨產地，進口未經公告開放進口之大陸物
    品，逃避管制之違法情事，有無過失，而應受罰？
一、原告陳述：
    被告及訴願決定機關認定原告違法之理由不外以(1)經被告實
    際查驗結果，其運送包裝箱上原印刷正嘜頭均標示目的港標
    誌「OSAKA JAPAN」、產原標誌「MADE IN CHINA」，另貨號
    #0000000之正嘜頭主標誌為「MONT BELL」，及貨號#000000
    0之正嘜頭亦有標示「ITEM #0000000」與「NAME:HDBR RAI-
    N WEAR M'S」，以及上開兩種貨號其外箱側嘜一體印刷之貨
    名、貨號、顏色、數量、SIZE等均與內裝到貨相符，又查驗
    當時，前開正嘜頭已遭人為用不透明膠帶刻意貼覆，而另於
    其上加作浮貼乙紙自日本出口至臺灣之原申報嘜頭，故據前
    述事實可證，該運送外箱與內裝系爭貨物為一體來自中國大
    陸出口至日本OSAKA港給MONT BELL CO.,LTD（以下簡稱MONT
    BELL公司）之大陸原裝貨物，嗣後再由該日商加作原申報嘜
    頭售來臺。(2)系爭貨物於包裝束口袋外底部、上衣腰身內側
    及褲子腰際內側等三處之原車縫產地標籤均已遭人為刻意剪
    除至僅餘縫線處剩一小截不見產地標籤之殘留標籤，惟於其
    中已採獲乙件貨號#0000000褲子，其腰際內側產地標籤雖亦
    遭剪，但仍可辨識為「MADE IN CHINA」字樣； 另就該貨號
    之大陸原裝箱正嘜頭處亦標示有貨號「ITEM #0000000」 與
    貨名「NAME:HD BR RAINWEAR M'S」， 亦完全與系爭貨品相
    吻合，而認定原告虛報來貨產地，進口未經公告開放進口大
    陸物品之違法情事，惟查：
１、原告已盡注意之責，而無過失，依法不得予以處罰：
(1)、系爭貨品原告收貨查驗「前」，即遭被告查扣，原告根本無
    從知悉系爭貨物之產地標籤已遭剪除，原告自始即與日本MO
    NT BELL公司約定全數貨品皆須在日本製造、出口， 此參系
    爭貨物日本公司之訂貨確認單（INVOICE）之產品都有「MA-
    DE IN JAPAN」可得知悉，而且本次貨物運輸中，由日本OSA
    KA出口， 途經日本KOBE港、日本MOJI港、日本TOKYO港、臺
    灣基隆港、至臺灣高雄港後，即將系爭貨物卸載進關，未曾
    停靠香港或大陸地區，無任何反常之情形。雙方以往之交易
    中，日本MONT BELL公司從未有將產籤剪除之情事， 商品之
    品質亦屬穩定優良， 且日本MONT BELL公司又為日本野外休
    閒商品的第一大品牌，雙方已交易數年，雙方已有一定之信
    賴關係， 縱使系爭貨品為日本MONT BELL公司之大陸子公司
    或委外製造，原告在收受系爭貨物「前」，如何知悉？又能
    如何防止？系爭貨物遭被告查扣後，原告即向日本MONT BE-
    LL公司發函詢問為何會發生此意料外之情形？日本MONT BE-
    LL公司亦函覆承認，因為經辦人員的疏忽導致意料之外的結
    果，有不能領貨之情形，請求將系爭貨物退回。原告對於系
    爭貨物之生產、製造及運送過程根本未曾參與，無從注意，
    何來過失？按司法院釋字第275號解釋， 原告既然無故意過
    失，依法自不得予以處罰。
(2)、再者，系爭貨物大部分被告皆認為日本貨品，僅極少部分認
    定為大陸貨品，如原告向日本出口商 MONT BELL公司進口者
    貨品為大陸貨品，理應整批貨品均為大陸貨品方是，而不是
    部分貨品為日本貨，部分貨品為大陸貨，由此更可認定，原
    告確實向日本出口商 MONT BELL公司下訂單而由日本進口貨
    物之事實。
(3)、又本件日本出口商 MONT BELL公司，為原告買賣契約之相對
    人，並非原告之受僱人，原告無從干預其業務之進行，自無
    可能對之指揮監督，縱使系爭貨品是該公司向大陸之廠商訂
    購或者是由大陸之子公司生產，原告亦為受害人，自不得將
    出口商之行為，視為原告之行為予以處罰，最高行政法院93
    年度判字第207號判決，亦持相同見解。
(4)、另查，日本進口貨品與他國進口貨品價錢高，就相同商品而
    言，日本製造之價格為目錄價格之50%， 如向其他地區進口
    貨物（如越南、大陸地區），約為目錄價格之35%， 原告向
    日本出口商 MONT BELL公司進口之價格即為一般進口商向日
    本公司進貨之價格（即目錄價格之50%）， 原告如明知系爭
    貨品為大陸貨品，豈可能以日本貨品之價格進貨，增加原告
    之成本？
(5)、又雖然海關管理進出口貨棧辦法第21條第1項規定： 「存棧
    之進口、出口或轉運、轉口貨物，如須公證、抽取貨樣、看
    樣或進行必要之維護等，貨主應向海關請領准單，經駐棧關
    員簽章後由貨棧業者監視辦理，其拆動之包件應由貨主恢復
    包封原樣。」惟實務之運作上確有困難，上開規定顯與實務
    運作上脫節，且原告與日本出口商 MONT BELL公司與交易數
    年，之前之交易甚為守法，原告基於以往交易所累積之信任
    ，自不可能懷疑日本出口商 MONT BELL公司所交付之貨品為
    大陸貨品，遑論派員前往檢查系爭貨品。職是，縱然系爭貨
    品為大陸貨品，亦不應歸責於原告，原告難謂有任何過失。
２、綜上所述，原告確已善盡注意之責，而無任何故意或過失可
    言，依司法院釋字第375號、521號解釋之見解，海關緝私條
    例第36條、第37條規定之處罰，仍應以行為人之故意或過失
    為其責任條件，原告與日本 MONT BELL公司交易過程已善盡
    注意義務，而無任何故意或過失，被告處罰原告貨價一倍之
    罰鍰，併沒入原告之貨物，實非適法，爰請判決如原告訴之
    聲明。
二、被告陳述：
１、按「報運貨物進口而有左列情事之一者，得視情節輕重，…
    一、虛報所運貨物之名稱、數量或重量。二、虛報所運貨物
    之品質、價值或規格…四、其他違法行為。」、「有前二項
    情事之一而涉及逃避管制者，依前條第一項及第三項論處。
    」及「私運貨物進口…者，處貨價一倍至三倍之罰鍰。」、
    「前二項私運貨物沒入之。」分別為海關緝私條例第37條第
    1 項第4款、第3項及第36條第1項、第3項所明定。次按進口
    非屬「臺灣地區與大陸地區貿易許可辦法」第 7條規定准許
    輸入之大陸地區物品者，即構成進口禁止輸入之物品而涉及
    逃避管制之違法行為。
２、本件原告於92年4月14日向被告報運進口成衣乙批， 來貨第
    37、38項之產地原申報為日本，經被告查驗結果以，(1)該貨
    物之運送包裝箱係中國大陸出口之原裝箱，其上原印刷標示
    之目的地為「OSAKA JAPAN」、產地為「MADE IN CHINA」，
    且其側嘜一體印刷標示之貨名、貨號、顏色、數量、SIZE均
    與內裝到貨相符，惟該正嘜頭已為不透明膠帶刻意覆蓋，並
    於箱上另加貼乙紙未標產地之原申報嘜頭，其隱匿意圖已昭
    然若揭。(2)系爭貨物於包裝束口袋外底部、上衣腰身內側及
    褲子腰帶內側等三處之原車縫產地標籤均已遭人為刻意剪除
    至僅於縫線處剩一小截不見產地標籤之殘留標籤，惟於其中
    已採獲乙件貨號#0000000褲子，其腰際內側產地標籤雖亦遭
    剪，但仍可辨識為「MADE IN CHINA」字樣， 來貨為中國大
    陸產製甚明。原告涉有虛報來貨產地，進口未經公告開放進
    口之大陸物品，逃避管制之違法情事，被告初查乃依據海關
    緝私條例第37 條第3項轉據同條例第36條第1、3項之規定，
    處原告進口貨價一倍之罰鍰計 794,742元，併沒入其貨物。
    原告不服，主張其向日本 MONT BELL公司下訂單，即由該公
    司製造，與日本 MONT BELL公司約定所有物品均須由日本製
    造，系爭貨物絕非大陸貨品；嗣原告另於聲請閱覽卷宗，勘
    查證物後，補充理由，主張縱然嘜頭之標示為中國大陸，但
    系爭貨品並非大陸貨品，本件相對人所採集之嘜頭雖有『M-
    ADE IN CHINA』字樣，經詢出品商日本 MONT BELL公司，該
    公司回覆可能是日本公司在中國大陸亦有交易行為，因包裝
    人員疏失，而將該包裝紙箱內之物品取出後，即將原告所訂
    之物品裝箱運送造成，其內之商品，確為該公司所生產，而
    非大陸物品，自不得僅以系爭貨品之外包裝運送件嘜頭有『
    MADE IN CHINA』標示， 即認為系爭貨品為大陸貨品之依據
    。又其中相對人所採獲貨號 #112820褲子，其腰際內側之產
    地標籤，並無法辨識為『MADE IN CHINA』。 實無法認定系
    爭貨品為大陸貨品。退萬步而言，縱然系爭貨品為大陸貨品
    ，原告亦無過失，依法不得予以處罰，原告一開始即已明向
    由日本出口商MONT BELL公司訂貨，無從得知MONT BELL公司
    是否委託他人生產，本件日本出口商 MONT BELL公司為原告
    買賣契約之相對人，縱使系爭貨品是該公司向大陸之廠商訂
    購或者是由大陸之子公司生產，原告亦為受害人，原告自無
    任何違法之故意或過失可言云云。經查本案係根據實到貨物
    查驗情形，其為中國大陸產製之事證至為明確。另原告為從
    事國際貿易業者，對於貿易標的物之內容及其相關規定，應
    負注意與查明之責任，來貨混有大陸產製之成衣，原告應注
    意能注意而未注意，顯有過失，參據司法院釋字第 275號解
    釋意旨，即應受罰。至往來文件約定所有物品均須由日本製
    造，此亦屬其買賣間是否違約之求償問題，尚不得作為本案
    免罰之論據等由，駁回原告復查之申請，於法洵無不合。
３、茲據原告訴訟理由，除復執前詞爭執外，略以「人民違反法
    律上之義務而受行政罰之行為，法律無特別規定時，雖不以
    出於故意為必要，仍須以『過失』為其責任條件」、「至於
    依海關緝私條例第36條、第37條規定之處罰，仍應以行為人
    之故意或過失為其責任條件」、「如系爭貨物為大陸物品，
    亦非原告所得知悉…何來『逃避管制』…原告既無違法之故
    意或過失…被告所為之處分，即非合法妥適」，資為辯解。
４、第查系爭來貨經被告實際查驗結果，其運送包裝箱上原印刷
　　正嘜頭均標示目的港標誌「OSAKA JAPAN」，產地標誌「MA-
    DE IN CHINA」，另貨號 #0000000之正嘜頭主標誌為「MONT
    BELL」，及貨號 #0000000之正嘜頭亦有標示「ITEM #00000
    00」與「NAME:HDBR RAINWEAR M'S」，以及上開兩種貨號其
    外箱側嘜一體印刷之貨名、貨號、顏色、數量、SIZE等均與
    內裝到貨相符，又查驗當時，前開正嘜頭已遭人為用不透明
    膠帶刻意貼覆，而另於其上加作浮貼乙紙自日本出口至臺灣
    之原申報嘜頭，故據前述事實可證，該運送外箱與內裝系爭
    貨物為一體來自中國大陸出口至日本OSAKA港給MONT BELL公
    司之大陸原裝貨物，嗣後再由該日商加作原申報嘜頭轉售來
    臺，並非如原告所揣言係日商使用大陸外箱，再重新裝該商
    生產貨品等情，所訴顯係推托卸責之詞，不足採信。次查系
    爭貨物於包裝束口袋外底部、上衣腰際內側等三處之原車縫
    產地標籤均已遭人為蓄意剪除至僅餘縫線處剩一小截不見產
    地標籤之殘留標籤，惟於其中採獲乙件貨號#0000000褲子，
    其腰際內側產地標籤雖亦遭剪，但仍留有一截剩上半部之「
    Made In China」標誌 （此文字標誌其第一個開頭字母均為
    大寫，其餘小寫），然就該文字上半部字型亦可辨別為「M-
    ade In China」字樣；另就該貨號之大陸原裝箱正嘜頭處亦
    有標示有貨號「ITEM #0000000」與貨名「NAME:HDBR RAIN-
    WEAR M'S」亦完全與系爭貨品吻合。查原告為專業貿易商，
    當知經濟部針對特定紡織品依據「貨品輸入管理辦法」第14
    條訂定之「進口特定紡織品之產地標示規定」必須於成衣本
    體車縫原產地標籤。 如非系爭貨物違反規定，出口商 MONT
    BELL公司何必浪費人力物力刻意將車縫有關產地部分予以剪
    除？故其行徑更顯係意圖湮滅大陸產地標籤之證據，顯然明
    知系爭貨品為未經公告開放進口之大陸物品。而原告亦自稱
    與系案日商交易數年，竟能容忍該日商銷售剪除標籤之商品
    ，讓來貨得以混有大陸產製之成衣，即令非為兩相合意勾結
    ，亦顯未盡注意之義務。原告為從事國際貿易業者，對於貿
    易標的之內容及其相關輸入規定，應負注意與查明之責任，
    來貨混有大陸產製之成衣，原告應注意能注意而未注意，顯
    有過失，參據司法院釋字第 275號解釋意旨，仍應受罰，被
    告依據首揭法條予以論處，並無不當，原告所訴各節，核不
    足採，本件原處分應予以維持。
３、據上論結，被告原處分、復查駁回之決定及訴願決定，認事
    用法，洵無不合，原告之訴顯無理由，爰請判決如被告答辯
    之聲明。
    理  由
一、按「報運貨物進口而有左列情事之一者，得視情節輕重，…
    ：一、虛報所運貨物之名稱、數量或重量。二、虛報所運貨
    物之品質、價值或規格。…四、其他違法行為。」、「有前
    二項情事之一而涉及逃避管制者，依前條第一項及第三項論
    處。」及「私運貨物進口…者，處貨價一倍至三倍之罰鍰。
    」、「前二項私運貨物沒入之。」分別為海關緝私條例第37
    條第1項第4款、第3項及第36條第1項、第3項所明定。 次按
    進口非屬「臺灣地區與大陸地區貿易許可辦法」第 7條規定
    准許輸入之大陸地區物品者，即構成進口禁止輸入之物品而
    涉及逃避管制之違法行為。
二、本件原告於92年 4月14日向被告報運進口成衣乙批（報單號
    碼：第AE/92/1773/0014號）， 來貨第37、38項之產地原申
    報為日本，經被告查驗結果，為中國大陸產製。原告涉有虛
    報來貨產地，進口未經公告開放進口之大陸物品，逃避管制
    之違法情事。被告乃依據海關緝私條例第37條第 3項轉據同
    條例第36條第1、3項之規定，處原告進口貨價一倍之罰鍰計
    794,742元，併沒入其貨物。原告不服，主張其向日本 MONT
    BELL公司下訂單，即由該公司製造，與日本 MONT BELL公司
    約定所有物品均須由日本製造，系爭貨物絕非大陸貨品云云
    ，申經被告復查決定以，本案根據實到貨物查驗情形，其為
    中國大陸產製之事證至為明確。另查原告為從事國際貿易業
    者，對於貿易標的物之內容及其相關輸入規定，應負注意與
    查明之責任，來貨混有大陸產製之成衣，原告應注意能注意
    而未注意，顯有過失，參據司法院釋字第 275號解釋意旨，
    即應受罰。至往來文件約定所有物品均須由日本製造，此亦
    屬其買賣間是否違約之求償問題，尚不得作為本案免罰之論
    據等由，駁回其復查之申請。原告不服，循序提起訴願及本
    件行政訴訟。
三、原告於本件行政訴訟中執前詞訴稱，原告對於系爭貨物之生
    產、製造及運送過程根本未曾參與，無從注意，何來過失？
    按司法院釋字第 275號解釋，原告既然無故意過失，依法自
    不得予以處罰。又本件日本出口商 MONT BELL公司，為原告
    買賣契約之相對人，並非原告之受僱人，縱使系爭貨品是該
    公司向大陸之廠商訂購或者是由大陸之子公司生產，原告亦
    為受害人，自不得將出口商之行為，視為原告之行為予以處
    罰。雖然海關管理進出口貨棧辦法第21條第1項規定： 「存
    棧之進口、出口或轉運、轉口貨物，如須公證、抽取貨樣、
    看樣或進行必要之維護等，貨主應向海關請領准單，經駐棧
    關員簽章後由貨棧業者監視辦理，其拆動之包件應由貨主恢
    復包封原樣。」惟實務之運作上確有困難，上開規定顯與實
    務運作上脫節云云。惟查：
１、系爭來貨經被告實際查驗結果，其運送包裝箱上原印刷正嘜
    頭均標示目的港標誌「OSAKA JAPAN」，產地標誌「MADE IN
    CHINA」，另貨號#0000000之正嘜頭主標誌為「MONT BELL」
    ，及貨號 #0000000之正嘜頭亦有標示「ITEM #0000000」與
    「NAME:HDBR RAINWEAR M'S」，以及上開兩種貨號其外箱側
    嘜一體印刷之貨名、貨號、顏色、數量、SIZE等均與內裝到
    貨相符，又查驗當時，前開正嘜頭已遭人為用不透明膠帶刻
    意貼覆，而另於其上加作浮貼乙紙自日本出口至臺灣之原申
    報嘜頭，故據前述事實可證，該運送外箱與內裝系爭貨物為
    一體來自中國大陸出口至日本OSAKA港給MONT BELL公司之大
    陸原裝貨物，嗣後再由該日商加作原申報嘜頭轉售來臺，並
    非如原告所揣言係日商使用大陸外箱，再重新裝該商生產貨
    品等情。
２、系爭貨物於包裝束口袋外底部、上衣腰身內側及褲子腰際內
    側等三處之原車縫產地標籤均已遭人為蓄意剪除至僅餘縫線
    處剩一小截不見產地標籤之殘留標籤，惟於其中採獲乙件貨
    號#0000000褲子，其腰際內側產地標籤雖亦遭剪，但仍留有
    一截剩上半部之「Made In China」標誌 （此文字標誌其第
    一個開頭字母均為大寫，其餘小寫），然就該文字上半部字
    型亦可辨別為「Made In China」字樣； 另就該貨號之大陸
    原裝箱正嘜頭處亦標示有貨號「ITEM #0000000」 與貨名「
    NAME:HDBR RAINWEAR M'S」亦完全與系爭貨品吻合。
３、現行進口貨物通關係採申報與查驗制度，進口貨物如有實際
    產地與原申報產地不符並涉逃避管制等情事者，應受海關緝
    私條例等有關規定論處，是原告為其自身權益，避免因虛報
    進口貨物產地觸法而受罰，自應在報關前主動查明來貨產地
    再行申報，又為確定來貨產地是否與原訂契約貨物產地相符
    時，可依海關管理進出口貨棧辦法第21條規定，向海關申請
    先看樣再申報；如發現來貨產地不符時，即可依進出口貨物
    查驗及取樣準則第19條之規定，向海關事先報備，申請退運
    。上揭海關管理進出口貨棧辦法第21條固非規定進口人有看
    樣、檢視貨物之義務，然原告既有確定所申報進口貨物產地
    與實到貨物產地相符之義務，且可經由上開看樣、檢視規定
    或其他方法（如裝船前驗貨等）以確定之，卻不為之，自有
    應注意、能注意而疏未注意之過失。再者，原告為專業貿易
    商，亦自稱與系案日商交易數年，當知經濟部針對特定紡織
    品依據「貨品輸入管理辦法」第14條訂定之「進口特定紡織
    品之產地標示規定」必須於成衣本體車縫原產地標籤，如非
    系爭貨物違反規定，何必浪費人力物力刻意將車縫有關產地
    部分予以剪除？故其行徑更顯係意圖湮滅大陸產地標籤之證
    據。原告顯然明知系爭貨品為未經公告開放進口之大陸物品
    ，而出口商MONT BELL公司係其買賣契約之相對人， 竟讓來
    貨混有大陸產製之成衣，顯未盡注意之義務。原告為從事國
    際貿易業者，對於貿易標的之內容及其相關輸入規定，應負
    注意與查明之責任，來貨混有大陸產製之成衣，原告應注意
    能注意而未注意，顯有過失，原告又不能舉實證證明自己無
    過失，參據司法院釋字第275號解釋意旨，自應受罰。
四、綜上所述，原告之陳詞均不可採，則被告科處原告進口貨價
    一倍之罰鍰計 794,742元，併沒入其貨物之處分，揆諸首揭
    規定，並無違誤，復查決定及訴願決定遞予維持，均無不合
    。原告徒執前詞，訴請撤銷訴願決定及原處分，並無理由，
    應予駁回。
五、本件事證已臻明確，兩造其餘攻擊防禦方法均與本件判決結
    果不生影響，故不逐一論述，併此敘明。
據上論結，本件原告之訴為無理由， 爰依行政訴訟法第98條第3
項前段判決如主文。
中　　華　　民　　國　　94　　年　  10  　月　　26　　日
   　　　　　                第四庭審判長法  官 徐瑞晃
             　　　　　                  法  官 李得灶
                       　　　　　        法  官 吳慧娟
上為正本係照原本做成。
如不服本判決，應於送達後20日內，向本院提出上訴狀並表明上
訴理由，如於本判決宣示後送達前提起上訴者，應於判決送達後
20日內補提上訴理由書（須按他造人數附繕本）。
中　　華　　民　　國　　94　　年　  10  　月    26    日
                                         書記官 劉道文
